【裁判字號】    90,台上,2670
【裁判日期】    900503
【裁判案由】    公共危險
【裁判全文】
最高法院刑事判決                                九十年度台上字第二六七○號
    上訴人  台灣高等法院台南分院檢察署檢察官
    被  告  甲○○
右上訴人因被告公共危險案件，不服台灣高等法院台南分院中華民國八十八年一月七
日第二審更審判決（八十七年度上更(一)字第二五四號，起訴案號：台灣雲林地方法院
檢察署八十六年度偵字第五五八八號），提起上訴，本院判決如左：
    主  文
原判決撤銷，發回台灣高等法院台南分院。
    理  由
本件原判決以公訴意旨略稱：被告甲○○因與同居人蔣月娥感情失和，蔣女不願與之
見面，而避至雲林縣斗南鎮○○街一三二號天天樂ＫＴＶ上班，住於該ＫＴＶ附近，
事為被告知悉，常在附近守候及打電話至該ＫＴＶ糾纏，但蔣女不為所動，致被告懷
恨在心，於民國八十六年十二月一日二時許，將該ＫＴＶ附近現供人使用現有人所居
住之斗南鎮○○街一一五號、一二五號、一二七號及一二九號潑灑汽油點燃延燒，致
生公共危險，經蔡朝春發現呼人救火，惟新興街一一五號、一三二號房屋部分燒燬，
其餘均已燒燬，因認被告犯有刑法第一百七十三條第一項之罪嫌，經審理結果，認犯
罪不能證明，因而撤銷第一審科刑之判決，改判諭知被告無罪，固非無見。
惟查(一)審理事實之法院，對於被告有利及不利之證據，均應一併加以注意，依職權詳
為調查，再綜合全部證據資料，本於經驗及論理法則，定其取捨，並明全部證據取
捨判斷之理由，否則即有理由不備之違法。查原判決以證人余秀蘭於警訊中證稱「起
火時我住在斗南鎮○○街一二五號，當時我們在等黃闊回來，因此鐵門未全拉下，那
名縱火之人拉上鐵門縱火，縱火之人身穿白上衣褲，體型很像甲○○」（詳警訊筆錄
），核與被告所供承：「案發當天我穿胸口有花紋米白色上衣、米白色長褲」（見第
一審卷七十八頁反面）不同，亦與雲林縣警察局消防隊組員林義泰所稱起火點應係斗
南鎮○○街一二七號而非一二五號者異，因認余秀蘭所證與事實不符，不足採信云
云。但查本件案發時，適值夜半時分，一般人能否明確區分白色與米白色之差異，不
無可疑。且依雲林縣警察局火災調查報告載明：該次火災起火點有三處，其中一處為
新興街一二五、一二七、一二九號三戶房屋全燬，但以一二七號炭化情形較為嚴重，
應為起火點，起火原因為潑灑縱火劑所引起（詳同上卷四十六號），則炭化之輕重究
為縱火劑之多寡所致，抑或起火點之遠近所造成﹖若新興街一二七號為起火點，是否
排除併向一二五號縱火之可能﹖原判決就上開相關事項，俱未詳加勾稽釐清，遽認余
秀蘭所證為不足採信，自有調查職責未盡及理由不備之違法。(二)證人蔣月娥於警訊中
證稱：「現場查扣之紅色花紋布條曾在被告之車上看到」，於一審證稱：「因為他（
指被告）常把我行李丟在後車廂，我翻後車廂時有看到，現場（查扣的）比較小塊，
本來是長條」（見一審卷六十七頁），被告亦供承與蔣月娥同居五年（見五五八八號
偵卷十頁反面），則蔣月娥上開證詞，何以不足採信，原審未詳加說明，徒以案發後
在被告車上未查扣相同之布條，即認蔣月娥所證與事實不符，不足採信云云，自不足
以昭折服。(三)證人張富梅於警訊中證稱：被告於八十六年十一月三十日十三時至十四
時前來泡茶，不久外出，同日傍晚來打麻將至二十二時五十分離去，翌日二時三十五
分再返回。證人即南欣加油站加油工王春美證稱：八十六年十一月三十日二十時許，
有一年約三、四十歲之人，以保特瓶來買新台幣幾十元之柴油（見一審卷一○五頁、
三十頁），被告離去之時間，恰巧發生火災，則被告上開時間之去向、行蹤，及王春
美能否指認被告，原審俱未加調查，併有可議。檢察官上訴意旨指摘原判決不當，尚
非全無理由，應認仍有撤銷發回更審之原因。
據上論結，應依刑事訴訟法第三百九十七條、第四百零一條，判決如主文。
中      華      民      國     九十     年      五      月      三      日
                              最高法院刑事第十庭
                                  審判長法官  莊  登  照
                                        法官  洪  明  輝
                                        法官  黃  一  鑫
                                        法官  林  秀  夫
                                        法官  張  春  福
      右正本證明與原本無異
                                              書  記  官
中      華      民      國     九十     年      五      月      十      日


司法院資訊處製作；財團法人民間司法改革基金會備份。
